臺灣高等法院刑事判決
111年度上易字第1096號
上  訴  人  
即  被  告  盧日春


上列上訴人因竊盜案件，不服臺灣基隆地方法院110年度易字第5
46號，中華民國111年4月21日所為之第一審判決（起訴案號：臺
灣基隆地方檢察署110年度偵字第5188號），提起上訴，本院判
決如下：
    主  文
原判決撤銷。
盧日春犯侵入住宅竊盜罪，累犯，處有期徒刑捌月。
未扣案之犯罪所得新臺幣壹萬陸仟貳佰元沒收之，於全部或一部
不能沒收或不宜執行沒收時，追徵其價額。 
    事  實
一、盧日春意圖為自己不法之所有，基於侵入住宅竊盜之犯意，
    於民國110年6月9日凌晨4時33分許起至同日早上5時1分許間
    之某時許，以不詳方式，侵入王東海在基隆市○○區○○街000
    號（含地下1樓王東海臥室）之住宅，徒手竊取王東海所有
    之現金新臺幣（下同）1萬6,200元、身分證、健保卡、駕照
    2張、提款卡、碼頭人員通行證及駕駛職業工會會員證等物
    ，得手後離去。嗣王東海發現遭竊，旋報警處理，經警調閱
    附近監視器錄影畫面循線追查，查悉上情。
二、案經王東海訴由基隆市警察局第四分局報告臺灣基隆地方檢
    察署檢察官偵查起訴。
    理  由
壹、證據能力部分
一、證人即告訴人王東海於警詢、偵訊之證述：
    按被告以外之人於審判外之言詞或書面陳述，除法律有規定
    者外，不得作為證據，刑事訴訟法第159條第1項定有明文。
    查告訴人於警詢陳述之證據能力，業經上訴人即被告盧日春
    爭執證據能力，且查無合於刑事訴訟法第159條之1至159條
    之4所定傳聞證據得為證據之例外情形，是依刑事訴訟法第1
    59條第1項之規定，應認告訴人於警詢時之證述無證據能力
    ，不得直接作為認定被告本件犯罪事實存在之證據。另告訴
    人於偵訊中所為之證述未經具結，本院亦不引用為證據。
二、本件認定事實引用之卷內非供述證據（詳後述），並無證據
    證明係公務員違背法定程序取得，依同法第158條之4規定反
    面解釋，均有證據能力。
貳、實體部分
一、認定事實之理由及所憑之證據
　㈠訊據上訴人即被告盧日春否認涉犯刑法第321條第項第1款之
    侵入住宅竊盜罪之犯行，辯稱：本案都是用犯罪後的手法當
    證據，雖然我以前有犯罪，但本案不是我所為，我是基隆人
    ，我不會在基隆犯案，雖然我在案發時有出現在案發現場，
    我記得當時快天亮，我吸完煙之後就走了，起訴書並沒有任
    何證據可以證明我用何種方式進入告訴人王東海家中，現場
    並沒有指紋或我的DNA，不能因為我剛好在那個時間點在現
    場，就說是我偷的，不應該僅用我的前案紀錄就認為我有為
    本案犯行，應該要有具體事證，而且我那時候因為肋骨斷裂
    ，身體很不舒服，後來我有去案發現場看，該處路段狹小，
    通行很困難，我根本不可能攀爬，我只是在附近遊蕩，不能
    以此認定我有犯罪等語。
　㈡經查：
　⒈被告於110年6月9日凌晨4時許起，自基隆市○○區○○路00○0號3
    樓住家徒步外出，再轉入基隆市安樂區新西街162巷內抽菸
    ，並且徒步至該162巷內靠近河岸邊（按：沿著河岸邊徒步
    行進即可抵達告訴人在基隆市○○區○○街000號後陽台之住宅
    ），並停留一段時間，且經過上開監視器時低頭或將手舉起
    至頭部等情，業據被告於警詢時供稱：我剛搬回基隆，於11
    0年6月9日，住居在基隆市○○區○○路00○0號3樓，本件案發日
    110年6月9日凌晨4時許，我因剛搬回基隆對基隆地理環境不
    熟悉，我想出來認識地形，當時睡不著，順便出外抽菸，我
    擔心在馬路抽菸被看到，所以自基隆市○○區○○路00○0號3樓
    我家徒步外出，再轉入基隆市安樂區新西街162巷內抽菸，
    並且一直徒步走至該162巷內靠近河岸邊，一邊想事情，停
    留一段時間，我經過基隆市○○區○○街000號前看到監視器時
    低頭，並不是為了閃避，且我徒步沿該162巷出來，之後，
    轉進入基隆市中山區西定路398巷內，看到監視器時為了擦
    汗才將手舉起至頭部，我當時不是要遮蔽監視器，並不是為
    了閃避等語明確（見偵卷第13至15頁），並有基隆市政府警
    察局第四分局蒐證照片：告訴人居住地前門、後陽台、失竊
    皮夾放置處、被告於本件案發日110年6月9日凌晨4時32分、
    4時33分、5時01分、5時02分、5時05分、5時07分、5時08分
    許監視錄影擷圖彩色、照片及Google地圖資料等在卷可稽（
    見偵卷第17至33頁、第35至37頁、第111至113頁），此部分
    事實，應堪認定。
  ⒉又依告訴人於本院證稱：當天早上5點40分鬧鐘響後，我起床
    想去洗臉，我在我臥房掛短褲的牆壁找不到我的短褲，看了
    也沒有掉在地上，後來才發現短褲在紗窗門外面，就是後陽
    台上，當時我還沒有睡醒很疑惑為什麼短褲會跑到哪裡，後
    來才驚覺自己被偷了，我摸口袋零錢還在，但是裡面的皮夾
    不見了，我才去報案，皮夾中有身分證、駕照、健保卡、職
    業公會的證照、碼頭出入證，還有一張提款卡，皮夾中有1
    萬6,200元。我認為歹徒應該是從我家旁邊高架橋旁邊比較
    矮的地方進出的，應該就是偵查卷17頁照片紅色圈圈的地方
    ，因為那邊沒有欄杆，我是走到外面想要看看歹徒如何進來
    的，東看西看才發現河裡有一個黑色物體，才發現那是我的
    皮夾等語（見本院卷第200至202頁），併觀之基隆市警察局
    第四分局之蒐證彩色照片（見偵卷第17至21頁），可知告訴
    人前揭所證行竊者進入其住處之方式，應堪採信。再者，被
    告於警詢時供述：我剛搬回基隆，於110年6月9日，住居在
    基隆市○○區○○路00○0號3樓，本件案發日110年6月9日凌晨4
    時許，我因剛搬回基隆對基隆地理環境不熟悉，我想出來認
    識地形，當時睡不著，順便出外抽菸，我擔心在馬路抽菸被
    看到，所以自基隆市○○區○○路00○0號3樓我家徒步外出，再
    轉入基隆市安樂區新西街162巷內抽菸，並且一直徒步走至
    該162巷內靠近河岸邊，一邊想事情，停留一段時間等語，
    與上開彩色照片編號03之說明：由基隆市安樂區新西街162
    巷內往告訴人王東海在基隆市○○區○○街000號住家後陽台即
    可攀爬路徑(拍攝地點：基隆市安樂區新西街162巷內）相互
    比對，益徵被告於案發日109年6月9日凌晨4時33分許起至同
    日之凌晨5時01分許，確實一直停留在該162巷內靠近河岸邊
    某處。因此，相互比對勾稽被告於案發時一直停留在該162
    巷內靠近河岸邊某處，與告訴人於110年6月9日早上5時40分
    許起床準備穿短褲時，發現其短褲不見，二者之時間接近，
    且被告於原審時供承：我在本案案發時間，有在案發地點抽
    煙，監視器拍攝的人應該都是我，我經過停車場的時候，我
    有舉手等語，而依據卷附之照片（見偵卷第17至21頁）所示
    竊嫌行進之路線、方向、位置、竊後之離去路線及方向，均
    與被告於該處出現之時間、地點吻合。
  ⒊再細繹基隆市警察局第四分局之監視錄影擷圖蒐證彩色照片
    之書證所示結果（見偵卷第23至33頁），其中由彩色照片編
    號09，可知被告右轉進入新西街162巷，且自6月8日22時0分
    起至6月9日07時0分止，僅被告該人由此步行出入；彩色照
    片編號10則係被告由新西街162巷出，自6月8日22時0分起至
    6月9日07時0分止，僅被告由此步行出入，並於見監視器後
    低頭遮掩；彩色照片編號11，係被告由新西街往西定路方向
    穿越斑馬線後左轉進入西定路398巷，並將左手舉起欲遮住
    臉部特徵(拍攝時間：110年6月9日凌晨05時02分)。是以，
    綜觀前揭照片及照片編號7、8、12至17，可證被告於上開時
    段僅有被告一人出入該路段，此外並無其他人進出。
　⒋按認定犯罪事實之證據，係指直接、間接足以證明犯罪行為
    之一切證人、證物而言。各個證據分別觀察，雖不足以認定
    一定之犯罪行為，然綜合各種間接證據，本於推理作用，相
    互勾稽，而可排除合理懷疑之存在時，亦可認定其犯罪事實
    。倘將各項證據予以割裂，單獨觀察分別評價，此等證據之
    判斷反欠缺合理性而與事理不侔。
　⑴查，本件固因未當場查獲，並未扣得現金1萬6,200元、身分
    證、健保卡、駕照2張、提款卡、碼頭人員通行證及駕駛職
    業工會會員證等贓物而無法直接確認被告所竊物品，然依上
    述各項證據綜合以觀，被告確有於109年6月9日凌晨4時33分
    許徒步侵入該案發地之巷弄中，且上開監視錄影畫面顯示被
    告係案發當日凌晨4時33分至同日凌晨5時01分才走出該巷，
    停留期間有近28分鐘之久，被告所述僅為抽煙而轉近案發地
    點之巷弄，並於凌晨4時32分至同日凌晨5時08分為抽煙而徒
    步走一大圈之巷弄，非但不符合論理法則，尚與經驗法則嚴
    重違背。況上開監視錄影畫面顯示被告係告訴人指稱失竊物
    品期間唯一出現在案發地點之人，並無其他任何人進出該地
    點，則被告之嫌疑甚高。再者，被告雖否認犯行，然其辯稱
    係為尋找友人才至案發地點，但被告就其所稱之友人，始終
    未能說出該友人之相關資料，且一般正常理智之人豈會於凌
    晨4時33分至同日凌晨5時01分前往久未謀面友人、亦無邀約
    即擅自前往久未謀面友人處見面，是其所辯實與論理法則、
    經驗法則大相違背，應無可採。
　⑵再被告於原審時曾辯稱：我還有別的案件，都是竊盜案件，
    都是類似侵入民宅竊盜，其他案件的審理法官都在調我的病
    歷資料，若我有做，我願意接受法律制裁，但是如果我是因
    為精神疾病而訴訟，這個官司打完，我真的受不起，如果我
    真的沒有精神上問題，這些案件我會坦然的接受，我沒有犯
    罪，進去告訴人家偷東西等語，然綜觀訴訟程序過程中被告
    之應答均對答如流，尚且辯稱：本件起訴書並沒有任何證據
    ，也沒有這個事實，只有用前案紀錄將我起訴，雖然我在案
    發時有出現在案發現場，但是沒有任何證據可以證明我用何
    種方式進入王東海家中，現場並沒有指紋或我的DNA、本案
    起訴後，我收到起訴書後有影印送去監察院等，是被告清楚
    明白本案及其前案，且於本院程序進行中之思惟亦非常清晰
    、智理辨識明白、口條表達清楚、證據抗辯明確，尚難認有
    何刑法第19條所定之情形。
　⑶被告於本院再辯稱：我當時因為肋骨斷裂，身體很不舒服，
    後來我有去案發現場看，該處路段狹小，通行很困難，我根
    本不可能攀爬等語，然而，觀諸被告於原審法院110年度基
    簡字第641號案件之犯罪事實略為：「盧日春..，詎猶不知
    悔改，復意圖為自己不法之所有，基於竊盜之犯意，於110
    年7月9日下午6時36分許，自基隆市○○區○○路0號2樓基隆市
    警察局交通警察隊旁之住宅屋頂攀爬至該隊2樓逃生梯，再
    翻越鐵柵欄進入2樓陽台後，自陽台旁之窗戶侵入該隊辦公
    處所，並經拆卸該隊業務組組長辦公室之鋁窗後攀爬入內搜
    尋財物」等情，另於臺灣士林地方法院110年度易字第425號
    案件之犯罪事實為：「盧日春...基於竊取他人財物之犯意
    ，於同年7月22日22時許，從陳常智位於臺北市○○區○○街00
    巷0號之住宅後方防火巷，攀爬至2樓後，利用未上鎖之氣窗
    進入上址屋內」之情節，有上開判決書各1件在卷可佐（見
    原審卷第131至143頁)，可見被告上開竊盜案發時間分別係
    於110年7月9日下午6時36分許及同年7月22日22時許，與本
    件110年6月9日之時間相近，被告均係以係攀爬翻越由防火
    牆由住宅之後門或未裝鐵窗之門窗之方式侵入住居竊盜，再
    互核勾稽比對與本案被告於110年6月9日凌晨4時許起，尚難
    認被告於該時有何肋骨斷裂之情事，被告前揭所辯，亦不足
    採信。
　⑷至被告於原審辯稱：我於檢察官偵訊時，我沒有說「早起的
    鳥兒有蟲吃」這句話等語，並要求當庭播放勘驗臺灣基隆地
    方檢察署110年度偵字第5188號卷第135至137頁之110年11月
    16日訊問筆錄，後經原審當庭勘驗上開110年11月16日訊問
    筆錄，勘驗內容如下：「(凌晨4點有沒有跟友人約，也不清
    楚友人的住處，就要去找人合理嗎？)我那時沒有錢，也沒
    有地方住，就想說早起的鳥兒有蟲吃」等情（見原審卷第20
    2頁），堪認偵訊筆錄之記載並無違誤，益徵被告於案發時
    間、地點出現，係為竊取他人財物。
　㈢綜上所述，被告於上開時間、地點出現，且於該時段僅有被
    告一人進出該地點，而告訴人之前揭財物於上開時段遭竊，
    而被告所辯與事實、論理法則、經驗法則嚴重違背，顯係事
    後卸詞，洵無可信。是以，綜合各種間接證據，本於推理作
    用，相互勾稽，而可排除合理懷疑之存在時，可認定本案犯
    罪事實係由被告所為。
  ㈣本案事證明確，被告所為犯行，已堪認定，應依法論科。　
二、論罪　　
　㈠按大樓式或公寓式住宅之地下室，係附屬於該大樓或公寓，
    為該種住宅居住人生活起居場所之一部分，與住宅之關係密
    不可分，如於夜間侵入該種住宅地下室竊盜，自應依刑法第
    321條第1項第1款規定論罪（最高法院82年度台上字第5704
    號判決意旨參照）。是核被告所為，係犯刑法第321條第1項
    第1款之侵入住宅竊盜罪。
  ㈡被告前因竊盜案件，經本院臺南分院於105年11月24日以105
    年度上易字第532號判決應執行有期徒刑1年3月確定；又因
    竊盜案件，經臺灣嘉義地方法院於106年6月27日以106年易
    字第363號判決應執行有期徒刑3年確定，與另案竊盜罪判處
    有期徒刑6月確定，嗣上開數案件之罪刑，經臺灣嘉義地方
    法院於106年12月20日以106年度聲字第1273號裁定合併定應
    執行有期徒刑4年6月確定等情，有本院被告前案犯罪紀錄表
    在卷可憑，是被告於有期徒刑執行完畢後五年內，故意再犯
    本件有期徒刑以上之罪，為累犯。是以，審酌被告構成累犯
    之前案犯罪紀錄與本案為同一罪質之竊盜案件，且經入監服
    刑於110年3月21日縮短刑期執行完畢出監後，仍於110年6月
    9日凌晨4時33分許起至同日早上5時1分許間之某時許，以不
    詳方式，侵入告訴人住宅，再度為本案竊盜犯行，對被害人
    之財產安全、社會治安影響非微，顯見被告之刑罰反應力薄
    弱，需再延長其矯正期間，以助其重返社會，並兼顧社會防
    衛之效果，並考量被告犯罪所造成法秩序等公益之危害，避
    免被告再犯之效果等因素，如加重其法定最低度刑，尚不至
    於使「行為人所受的刑罰」超過「其所應負擔罪責」（最高
    法院109年度台上字第1335號判決參照），參酌司法院釋字
    第775號解釋意旨，爰依刑法第47條第1項規定，加重其法定
    最低度刑。
三、撤銷原判決之理由
　  原審法院認被告犯行事證明確，予以論罪科刑，固非無見，
    惟查，依告訴人於本院所為證述內容，被告為本案竊盜之犯
    罪所得應為1萬6,200元，原審判決之犯罪事實欄認定被告竊
    得之金額為1萬6,000元，其事實認定已有違誤。另就沒收部
    分，諭知沒收1萬6,000元，亦有未恰，被告上訴意旨仍持前
    詞否認犯罪，業據本院論駁如前，並非可採，其上訴為無理
    由，然原判決既有前揭未恰之處，仍屬無可維持，自應由本
    院予以撤銷改判。
四、科刑
　　爰以行為人責任為基礎，審酌被告前有多次竊盜前案紀錄，
    竟仍不知悔悟，不思以合法途徑獲取財物，擅以侵入住宅方
    式行竊財物，破壞社會治安，不僅使告訴人財產受損，並危
    害告訴人之居家安寧，法治觀念偏差，缺乏尊重他人財產權
    之觀念，所為實有不該，且其於犯後一再飾詞否認犯行、未
    與告訴人達成和解，亦未賠償損害（不利於被告之量刑因子
    ），難認具有悔意，並斟酌其所竊財物價值為1萬6,200元，
    且尚包括告訴人之身分證、健保卡、駕照2張、提款卡、碼
    頭人員通行證及駕駛職業工會會員等，造成告訴人所受損害
    非微（不利於被告之量刑因子），兼衡被告於本院自陳為大
    學畢業之智識程度，之前有從事日薪粗工、獨居之家庭狀況
    （於本案屬中性量刑因子，無不利或有利於被告之考量）等
    一切情狀，仍量處有期徒刑8月。
五、沒收
　㈠按犯罪所得，屬於犯罪行為人者，沒收之，於全部或一部不
    能沒收或不宜執行沒收時，追徵其價額；犯罪所得已實際合
    法發還被害人者，不予宣告沒收或追徵，刑法第38條之1第1
    項、第3項、第5項分別定有明文。
　㈡本案被告竊得之犯罪所得為1萬6,200元乙情，業據告訴人於
    本院證述明確（見本院卷第201頁），而此犯罪所得未據扣
    案，亦未返還或賠償予告訴人，是未扣案之犯罪所得1萬6,2
    00元，爰依刑法第38條之1第1項前段、第3項規定，宣告沒
    收之，並於全部或一部不能沒收或不宜執行沒收時，追徵其
    價額。
　㈢未扣案之其餘犯罪所得即被告所竊得告訴人之身分證、健保
    卡、駕照2張、提款卡、碼頭人員通行證及駕駛職業工會會
    員等，本院審酌並考量上開證件均有專屬性，且告訴人可自
    行至機關補發辦理，參以上開證件之客觀價值亦低微，不具
    刑法重要性、客觀危險性，且為避免日後執行之困難，爰依
    刑法第38條之2第2項規定，不併予諭知宣告沒收或追徵，附
    此敘明。　
據上論斷，應依刑事訴訟法第369條第1項前段、第364條、第299
條第1項前段，判決如主文。
本案經檢察李叔芬到庭執行職務。
中　　華　　民　　國　　111 　年　　11　　月　　24　　日
                  刑事第二庭    審判長法　官  遲中慧
                                      法　官  黎惠萍
                                      法　官  邱筱涵
以上正本證明與原本無異。
不得上訴。
                                      書記官  莫佳樺
中　　華　　民　　國　　111 　年　　11　　月　　24　　日
附錄：本案論罪科刑法條全文
中華民國刑法第321條
犯前條第1項、第2項之罪而有下列情形之一者，處6月以上5年以
下有期徒刑，得併科50萬元以下罰金：
一、侵入住宅或有人居住之建築物、船艦或隱匿其內而犯之。
二、毀越門窗、牆垣或其他安全設備而犯之。
三、攜帶兇器而犯之。
四、結夥三人以上而犯之。
五、乘火災、水災或其他災害之際而犯之。
六、在車站、港埠、航空站或其他供水、陸、空公眾運輸之舟、
    車、航空機內而犯之。
前項之未遂犯罰之。